【裁判字號】    95,訴,322
【裁判日期】    951031
【裁判案由】    違反槍砲彈藥刀械管制條例
【裁判全文】
臺灣士林地方法院刑事判決               95年度訴字第322號
公  訴  人  臺灣士林地方法院檢察署檢察官
被      告  乙○○
                    （另案於臺灣臺北監獄執行中）
指定辯護人  本院公設辯護人林龍輝
上列被告因違反槍砲彈藥刀械管制條例案件，經檢察官提起公訴
（95年度偵字第1845號），本院判決如下：
    主  文
乙○○未經許可，持有可發射子彈具有殺傷力之改造手槍，累犯
，處有期徒刑年陸月，併科罰金新臺幣萬元，罰金如易服勞
役，以新臺幣仟元折算壹日。扣案之仿FN廠1910型半自動手槍
製造之改造手槍壹枝（槍枝管制編號：0000000000號，含彈匣壹
個）沒收。
    事  實
一、乙○○前因偽造文書案件，經臺灣臺北地方法院於民國89年
    6 月21日以89年度北簡字第1411號判決處有期徒刑3 月，已
    於90年4 月18日執行完畢，翌日出監。又因毒品危害防制條
    例案件，經本院內湖簡易庭於90年12月24日以90年度湖簡字
    第489 號判決處有期徒刑4 月，已於91年12月6 日易科罰金
    執行完畢（構成累犯）；又於92年間因傷害致死案件，經本
    院於93年11月15日以93年度訴字第155 號判決處有期徒刑8
    年（嗣上訴後經臺灣高等法院以94年度上訴字第382 號判決
    駁回上訴確定），再因違反毒品危害防制條例案件，經本院
    於93年11月5 日以93年度易字第748 號判決處有期徒刑7 月
    ，與前案合併定其應執行刑為8 年5 月（尚未執行完畢），
    詎仍不知悔改，明知未經許可，不得持有具有可發射子彈具
    有殺傷力之槍枝，於93年1 月間某日在臺北市信義區奉天宮
    附近山區，拾得屬無主物之仿FN廠1910型半自動手槍製造，
    換裝土造金屬槍管改造而成之改造手槍1 枝（槍枝管制編號
    ：0000000000號，含彈匣1 個）及未具殺傷力之土造子彈3
    顆後，竟未經許可藏置於其駕駛之車號H4-4402 號自用小客
    車前座置物箱內而持有之。嗣其因前開毒品案件及過失致死
    等案件逃亡為臺灣臺北地方法院、臺灣士林地方法院檢察署
    及本院發佈通緝。經警接獲線報指通緝犯乙○○駕駛前開自
    用小客車在臺北市○○○路一帶活動，可能持有槍枝，遂鎖
    定上開自用小客車停放地點即臺北市○○○路60巷1 號前埋
    伏，嗣95年1 月14日凌晨1 時許，見乙○○趨前開啟車門，
    即上前盤查乙○○，乙○○坦承其為通緝犯，經員警詢以：
    「尚有何違禁物？」，乙○○即以手比該車前座置物箱，並
    同意員警搜索，警即依其指示於渠所駕駛車牌號碼H4-4402
    號自用小客車車內右前座置物箱中之手提皮包內，扣得上開
    可發射子彈具有殺傷力之改造手槍1 枝（槍枝管制編號：00
    00000000號，含彈匣1 個）及與本案無關、不具殺傷力之土
    造子彈3 顆，始查悉上情。
二、案經臺北縣政府警察局海山分局報告臺灣士林地方法院檢察
    署檢察官偵查起訴。
    理  由
壹、證據能力之判斷：
    扣案之改造手槍1 支（槍枝管制編號：0000000000號，含彈
    匣1 個）及土造子彈3 顆，係警經被告本於自願性之同意執
    行搜索後扣押之證物，有被告自願受搜索同意書1 紙附卷可
    稽（臺灣士林地方法院檢察署95年度偵字第1845號卷【下稱
    ：第1845號卷】第13頁），亦據被告陳明在卷，係合法取得
    之證物，自具證據能力。另內政部警政署刑事警察局槍彈鑑
    定書1 紙（第1845號卷第46頁至第49頁）、內政部警政署刑
    事警察局95年6 月8 日刑鑑字第0950061771號函（附本院卷
    ），係檢察官及本院依刑事訴訟法第208 條第1 項前段規定
    囑託內政部警政署刑事警察局以性能檢視法及試射法進行鑑
    定後，該局依同法第206 條第1 項規定所為之鑑定報告，屬
    文書證據，又查無刑事訴訟法第159 條之4 之顯有不可信之
    情況與不得作為證據之情形，本院亦依同法第165 條第1 項
    規定之法定程序於審判程序中踐行調查，復經當事人及辯護
    人同意作為證據，依法即具證據能力，合先敘明。
貳、得心證之理由：
一、上揭事實除查獲經過情形以外，均據被告乙○○於本院審理
    時坦承不諱，並有扣案之改造手槍１把（槍枝管制編號：
    0000000000號，含彈匣1 個）可資佐證。而扣案改造手槍１
    把經送內政部警政署刑事警察局以性能檢驗法鑑驗後，結果
    略以：送鑑手槍1 枝（槍枝管制編號：0000000000）認係FN
    廠1910型半自動手槍製造，而換裝土造金屬槍管改造而成之
    改造手槍，機械性能良好，可擊發適用之子彈，認具殺傷力
    ；又依日本科學警察研究所知研究結果，彈丸單位面積動能
    達20焦耳/ 平方公分則足以穿以人體皮肉層，而上開扣案手
    槍經裝填彈頭直徑7.47mm、重量3. 39g之適用子彈，經實際
    試射後，測得速度為94公尺/ 秒，換算其動能為14.98 焦耳
    ，單位面積動能則為34.17 焦耳/ 平方公分，亦有該局95年
    1 月27日刑鑑字第09500010219 號槍彈鑑定書1 份（附於第
    1845號卷第46頁至第49頁）及95年6 月8 日刑鑑字第095006
    1771號函（附本院卷）在卷可稽，扣案改造手槍１把確可發
    射子彈且具殺傷力無訛。綜上事證，足認被告之自白與事實
    相符，可以採信，本案事證至為明確，被告犯行堪予認定，
    自應依法論科。
二、論罪科刑：
  (一)新舊法之比較適用：被告行為後，刑法業於94年2 月2 日經
    總統以華總一義字第09400014901 號令修正公布，並於95年
    7 月1 日施行，參酌最高法院95年5 月23日刑事庭第8 次會
    議決議，新刑法第2 條第1 項之規定，係規範行為後法律變
    更所生新舊法律比較適用之準據法，於新刑法施行後，應適
    用新刑法第2 條第1 項之規定，為「從舊從輕」之比較。另
    於比較時應就罪刑有關之共犯、未遂犯、想像競合犯、牽連
    犯、連續犯、結合犯，以及累犯加重、自首減輕暨其他法定
    加減原因（如身分加減）與加減比例等一切情形，本於統一
    性及整體性原則，綜其全部罪刑之結果而為比較。本案涉及
    法律變更之部分經附表所示比較新舊刑法之規定，以新刑法
    有利於被告，依新刑法第2 條第1 項後段規定，自應適用最
    有利於被告之新刑法。經查：
  1.按槍砲彈藥刀械管制條例第8 條第4 項之罪，法定刑應併科
    新臺幣700 萬元以下罰金，依被告行為時之修正前刑法第33
    條第5 款規定：「主刑之種類如左：五、罰金：一元（指銀
    元）以上。」，惟被告行為後施行之新法第33條第5 款規定
    ：「主刑之種類如下：五、罰金：新臺幣1 千元以上，以百
    元計算之。」，經比較修正前後關於科處罰金刑之最低刑度
    規定，自應以被告行為時之修正前法律較有利於被告。
  2.被告行為時之刑法第47條規定：「受有期徒刑之執行完畢，
    或受無期徒刑或有期徒刑一部之執行而赦免後，五年以內再
    犯有期徒刑以上之罪者，為累犯，加重本刑至二分之一」；
    惟95年7 月1 日施行之刑法第47條第1 項則規定：「受徒刑
    之執行完畢，或一部之執行而赦免後，五年以內故意再犯有
    期徒刑以上之罪者，為累犯，加重本刑至二分之一」，是比
    較修正前後之累犯要件，以修正後之規定較有利於被告。惟
    本案被告係故意犯，從修正前或修正後之規定，對被告均無
    不利或有利之情形。
  3.有關罰金刑易服勞役之折算標準之規定：被告行為時即修正
    前刑法第42條第2 項前段規定：「易服勞役以1 元（指銀元
    ）以上3 元以下折算1 日。」，該規定之數額，並依被告行
    為時之罰金罰鍰提高標準條例第2 條前段之規定，將其原定
    數額提高為100 倍折算1 日，即依被告行為時之法律，其易
    服勞役之折算標準，應以銀元100 元（即新臺幣300 元）以
    上300 元（即新臺幣900 元）以下折算1 日，惟被告行為後
    施行之新法第42條第3 項前段規定：「易服勞役以新台幣1
    仟元、2 仟元或3 仟元折算1 日。」，經比較修正前後之易
    服勞役折算標準之規定，自以新法之規定較有利於被告。
  4.綜合上述各條文修正前、後之比較，揆諸前揭最高法院決議
    及修正後刑法第2 條第1 項規定之「從舊從輕」原則，被告
    所犯本案，固關於科處罰金刑之最低刑度以修正前刑法較為
    有利，然修正後刑法罰金易服勞役折算標準對於被告影響較
    鉅，綜合比較結果，仍以修正後刑法有利，即應一體適用修
    正後之刑法。
  (二)核被告所為，係犯違反槍砲彈藥刀械管制條例第8 條第4 項
    之未經許可，持有可發射子彈具有殺傷力之改造手槍罪。又
    扣案改造手槍內之彈匣，因屬手槍之構成部分，並非單獨存
    在，故不另論未經許可持有槍之主要組成零件罪，附此說明
    。末查，被告前因偽造文書案件，經臺灣臺北地方法院以89
    年度北簡字第1411號判決處有期徒刑3 月確定，於90年4 月
    18日執行完畢，翌日出監。又因毒品危害防制條例案件，經
    本院內湖簡易庭於90年12月24日以90年度湖簡字第489 號判
    處有期徒刑4 月確定，並於91年12月6 日易科罰金執行完畢
    ，有臺灣高等法院被告前案紀錄表1 份在卷足稽，被告於受
    有期徒刑執行完畢後5 年以內故意再犯本件有期徒刑之罪，
    構成累犯，應依修正後刑法第47條第1 項之規定加重其刑。
  (三)又被告於本院審理時辯稱：伊為警逮捕時，主動告訴警察車
    內前座置物箱內有1 把槍云云。惟按「對於未發覺之罪自首
    而受裁判者，得減輕其刑」，修正後刑法第62條前段定有明
    文。此所謂「發覺」，並非以有偵查犯罪權責之機關或人員
    確知其人犯罪無誤為必要；如有確切之根據因而對犯人發生
    合理之懷疑，即足當之。而所謂之發覺犯罪事實，祇須有偵
    查犯罪職權之公務員，已知該犯罪事實之梗概為已足，無須
    確知該犯罪事實之真實內容為必要。苟職司犯罪偵查之公務
    員已知悉犯罪事實及犯罪嫌疑人後，犯罪嫌疑人始向之坦承
    犯行者，為自白，而非自首（最高法院93年度臺上字第607
    號判決意旨可參）。經查，被告因案通緝（臺灣臺北地方法
    院94年9 月26日北院錦刑字第000710號商標法通緝、臺灣士
    林地方法院檢察署94年11月17日甲○執辛緝字第001736號傷
    害致死通緝、94年11月1 日本院刑光緝字第000265號毒品通
    緝），嗣警接獲線報指通緝犯乙○○駕駛前開自用小客車在
    臺北市○○○路一帶活動，且可能持有槍枝後，遂鎖定上開
    自用小客車停放地點即臺北市○○○路60巷1 號附近埋伏，
    嗣95年1 月14日凌晨1 時許，見乙○○趨前開啟車門，即上
    前盤查乙○○，乙○○坦承其為通緝犯後，即為警逮捕，再
    經警詢以：「尚有何違禁物還沒拿出來？」等語，被告即以
    手比上開自用小客車前座置物箱，同意員警搜索，警即依其
    指示於渠所駕駛車牌號碼H4-4402 號自用小客車車內右前座
    置物箱中之手提皮包內，扣得上開改造手槍1 枝（槍枝管制
    編號：0000000000號，含彈匣1 個），當時前往查緝被告之
    員警搜獲扣案手槍前，均不確定被告車上有槍等情，業據證
    人即查獲員警柯乃清結證在卷（參見本院95年10月12日審判
    筆錄）。被告固執詞辯稱：當伊手比自用小客車前座置物箱
    時，即明白表示其內藏放扣案手槍云云，然線報既已指明被
    告可能持有槍枝，員警已有確切之根據因而對犯人發生合理
    之懷疑，而略悉犯罪事實之梗概，揆之前揭說明，前往查緝
    被告之員警，當已「發覺」被告犯罪事實，是本件有偵查犯
    罪職權之公務員，依據線民之指證，既對被告涉嫌違反槍砲
    彈藥刀械管制條例之犯行，產生合理之懷疑，縱使被告於員
    警依其同意實際執行搜索動作前，即自行指出上開扣案槍枝
    藏放所在，惟此既在員警對被告犯罪產生合理懷疑之後，其
    所為僅有利於犯罪之偵查，尚與自首要件有悖，且不因被告
    於為警查獲時，以手示意比向自用小客車前座置物箱時，究
    竟有無明確指明其內違禁物內容而有別。揆諸上開說明，被
    告所為即不符合刑法自首之要件，無從援引修正後刑法第62
    條前段規定衡酌是否減輕其刑。
  (四)爰審酌被告未經許可持有槍枝，惟其並未實際將槍枝取出使
    用或供以犯案，對社會尚未造成實際損害，另衡量被告因一
    時好奇，始未經許可持有撿拾而得屬無主物之扣案改造手槍
    1 把之行為動機、目的、犯罪時所受之刺激、犯罪之手段、
    智識程度、犯罪所生之危險或損害、犯罪後之態度等一切情
    狀，判處如主文所示之刑，併審酌被告上開各情，就罰金部
    分併諭知易服勞役之折算標準，以資懲儆。
  (五)扣案之可發射子彈具有殺傷力之仿FN廠1910型半自動改造手
    槍1 枝（含彈匣1 個，槍枝管制編號：0000000000號），屬
    未經許可不得持有之違禁物，應適用修正後刑法第38條第1
    項第1 款規定宣告沒收。
  (六)再被告為警查獲同時扣案之子彈3 顆係土造子彈（具直徑約
    8.02mm金屬彈頭），經採樣1 顆試射，雖可擊發，惟其發射
    動能甚微，不具殺傷力，有內政部警政署刑事警察局95年1
    月27日刑鑑字第09500010219 號槍彈鑑定書1 份可稽（附於
    第1845號卷第46頁至第49頁），被告持有不具殺傷力土造子
    彈原不構成犯罪，此部分亦未據起訴，無從併予審理，附此
    敘明。
據上論斷，應依刑事訴訟法第299 條第1 項前段，槍砲彈藥刀械
管制條例第8 條第4 項，刑法第2 條第1 項、第47條第1 項、第
11條前段、第42條第3 項前段、第38條第1 項第1 款，判決如主
文。
中    華    民    國    95    年    10    月    31    日
                  刑事第六庭審判長法  官  李育仁
                                  法  官  姜麗香
                                  法  官  許辰舟
以上正本證明與原本無異。
如不服本判決應於判決送達後10日內向本院提出上訴狀。
                                  書記官  洪忠改
中    華    民    國    95    年    10    月    31    日
附錄本案論罪科刑之法條
槍砲彈藥刀械管制條例第8條
未經許可，製造、販賣或運輸鋼筆槍、瓦斯槍、麻醉槍、獵槍、
空氣槍或第4 條第1 項第1 款所定其他可發射金屬或子彈具有殺
傷力之各式槍砲者，處無期徒刑或5 年以上有期徒刑，併科新臺
幣1 千萬元以下罰金。
未經許可，轉讓、出租或出借前項所列槍枝者，處5 年以上有期
徒刑，併科新臺幣1 千萬元以下罰金。
意圖供自己或他人犯罪之用，而犯前二項之罪者，處無期徒刑或
7 年以上有期徒刑，併科新臺幣1 千萬元以下罰金。
未經許可，持有、寄藏或意圖販賣而陳列第1 項所列槍枝者，處
3 年以上10 年 以下有期徒刑，併科新臺幣700 萬元以下罰金。
第 1 項至第 3 項之未遂犯罰之。


司法院資訊處製作；財團法人民間司法改革基金會備份。
